---
title: "Analisis"
output:
  word_document: default
  html_document: default
  pdf_document: default
---

## Importar la Data

Para esto es necesario la library "readxl", de ahi creamos la data a un data frame
siguiente, usamos el "view" para verlo, y el "attach" hara que pongamos la data mas rapido

```{r}
library(readxl)
FV_perfiles <- read_excel("FV_perfiles.xlsx", 
                          sheet = "Hoja1")
View(FV_perfiles)
attach(FV_perfiles)

```

## Ajustar la data en factores y subsets


En ciertas ocaciones la data no esta en factores y puede estar en caracteres 
o numericos, sera necesario
convertilo a factores para ciertos analisis estadisticos.

por ejemplo podemos checar la variable "Sexo"

```{r}
class(FV_perfiles$Sexo)
```
De la misma manerera vamos a checar la variable "Deporte"

```{r}
class(FV_perfiles$Deporte)
```

En este bonche de codigo recodificamos las variables para que sean "factores" 
en vez de que sean caracteres o numericas, ya que esto sera necesario para 
algunos de los tests
y figuras.

Para facilitar este proceso necesitamos el paquete tidyverse o dplyr que nos
permitiran manipular la data.
Mutate significa que transformaremos la data, recode_factor significa que la
recodificaremos a un factor, finalmente
definimos los factores, en el caso de "Sexo", "hombre" y "mujer".

finalmente el operador %>% nos permite usarlo como una pipa y hacer varios 
analisis dentro de un argumento.

```{r message=FALSE}
library(tidyverse)
FV_perfiles <- FV_perfiles %>%
  mutate(Sexo=recode_factor(Sexo,Hombre="Hombre",Mujer="Mujer")) %>%
  mutate(Deporte=recode_factor(Deporte,
                                 Lucha="Lucha",Judo="Judo")) 
```

Ahora podemos checar Deporte y Sexo y ver que ya son factores

```{r}
class(FV_perfiles$Deporte)
class(FV_perfiles$Sexo)
```

